臺灣基隆地方法院民事裁定　
110年度抗字第16號
抗  告  人  蕭長福    住○○市○○區○○街000巷00號                           送達代收人  陳怡伶    

相  對  人  林清有  

                      住○○市○○區○○○街000號                    
上列當事人間拍賣抵押物事件，抗告人對於民國110年6月10日本
院110年度司拍字第36號裁定提起抗告，本院第二審合議庭裁定
如下：
    主  文
抗告駁回。
抗告程序費用新臺幣1,000元由抗告人負擔。
    理  由
壹、相對人原聲請意旨略以：
　　抗告人於民國107年1月23日以其所有如原審裁定附表所示不
    動產（下稱系爭不動產）供作其與關係人蕭雅琴對相對人所
    負債務之擔保，設定最高限額抵押權新臺幣（下同）350萬
    元之抵押權，擔保債權確定日期為110年1月18日，債務清償
    期依照各契約約定依法登記在案，又抗告人與蕭雅琴於107
    年1月19日向相對人借款200萬元，並約定110年1月18日為清
    償日，詎抗告人與蕭雅琴迄今仍未依約清償上開債務，為此
    聲請准予拍賣抵押物等語。
貳、抗告意旨略以：
　　按民法第887條之17準用同法第873條之規定，並參最高法院
    109年度台抗字第1489號裁定，本件最高限額抵押權所擔保
    之債權，尚未屆清償期，此觀蕭雅琴與相對人員工即其指定
    收款人蕭惠玲於110年2月22日之對話，曾談及該日利息何時
    支付，足徵雙方債權債務關係尚未屆清償期日；此外抗告人
    欲依民法第204條之規定，對相對人預告清償原本，惟其竟
    置若罔聞；再者，本件所涉之他項權利證明書、抵押權設定
    書、土地登記謄本他項權利部分等文件，均載債務清償期依
    各契約約定，並無清償期之記載，原審裁判自難由上開文件
    形式審查得知清償日為110年1月18日；況且相對人近3年已
    向抗告人變相收取逾216萬元，仍拒絕與抗告人結清債權債
    務關係，反要求抗告人繼續支付鉅額款項，是依上開理由相
    對人聲請拍賣抵押物自不應准許，為此提起抗告，聲明求為
    廢棄原裁定等語。
參、本院之判斷：
一、按抵押權人，於債權已屆清償期，而未受清償者，得聲請法
    院，拍賣抵押物，就其賣得價金而受清償，民法第873條定
    有明文。又民法第873條第1項規定，抵押權人於債權已屆清
    償期而未受清償者，得聲請法院拍賣抵押物，就其賣得價金
    而受清償。抵押權人依此項規定聲請拍賣抵押物，屬非訟事
    件，法院所為准駁之裁定，對於債權、抵押權存否及抵押權
    標的物範圍等均無實體確定效力。故祗須其抵押權已經依法
    登記，且債權已屆清償期而未受清償，法院自應依登記內容
    為准許拍賣抵押物之裁定（最高法院93年度台抗字第8號裁
    判要旨參照）。
二、經查，抗告人就其所有系爭不動產，於107年1月23日設定最
    高限額抵押權予相對人，登記債務人為抗告人及關係人蕭雅
    琴，擔保債權種類及範圍係擔保債務人對相對人現在（包括
    過去所負現在尚未清償）及將來在抵押權設定書所定最高限
    額內所負之債務，包括借款、墊款、保證、票據，清償日期
    按各個債務契約所約定之清償日期，業已辦妥抵押權設定登
    記，而抗告人及關係人蕭雅琴於109年1月19日與相對人簽訂
    借款契約書，向相對人借款200萬元，約定借款期限至110年
    1月18日止，期限屆滿之日應全數清償，業據相對人提出系
    爭不動產登記謄本、借款契約書為證，原裁定依相對人所提
    出之上開文件自形式上審查，認定相對人對抗告人有最高限
    額抵押權擔保之借款債權存在，及該借款債權已屆清償期而
    未受清償之情形，裁定准許相對人拍賣抵押物之聲請，核無
    不合。
三、至於抗告人稱「其欲依民法第204條之規定對相對人預告清
    償原本，相對人竟置若罔聞」、「相對人近3年已向其變相
    收取逾216萬元，仍拒絕與其結清債權債務關係，反要求繼
    續支付鉅額款項」，核屬實體上法律關係之爭執，揆諸前揭
    說明，非本件非訟程序所得審酌，抗告人應就爭執事項另行
    對相對人循訴訟途徑解決。從而，抗告人提起本件抗告，請
    求廢棄原裁定，為無理由，應予駁回。
四、據上論結，本件抗告為無理由，裁定如主文。

中　　華　　民　　國　　110 　年　　10　　月　　4 　　日
                民事庭審判長法  官  黃梅淑
　　　　　　　　　
                            法  官  姚貴美
　　　　　　　　　　　　　　　
                            法  官  王翠芬
以上正本係照原本作成。　　　　　　　　　　　　　　
本裁定除以適用法規顯有錯誤為理由，並經本院許可外，不得再
抗告。
提起再抗告，應於收受送達後10日內委任律師為代理人向本院提
出再抗告狀，並繳納再抗告費新臺幣1,000元。
中　　華　　民　　國　　110 　年　　10　　月　　5 　　日
                            書記官  陳怡君